【裁判字號】    89,簡,1
【裁判日期】    900620
【裁判案由】    給付貨款
【裁判全文】
臺灣板橋地方法院民事簡易判決  八十九年簡字第一號
    原      告  朕泰隆股份有限公司
    法定代理人  丙○○
    被      告  翊升企業有限公司
    法定代理人  乙○○
    訴訟代理人  甲○○
右當事人間請求給付貨款事件，本院判決如左：
    主      文
被告應給付原告新臺幣肆拾肆萬貳仟佰壹拾貳元及自民國八十八年十二月三十日起
至清償日止，按週年利率百分之五計算之利息。
訴訟費用由被告負擔。
本判決於原告以新臺幣壹拾伍萬元為被告供擔保後，得假執行。但被告如於假執行程
序實施前，以新臺幣肆拾肆萬貳仟佰壹拾貳元為原告預供擔保，得免為假執行。
    事實及理由
一、原告起訴聲明求為判決：如主文第一項所示，並陳明願供擔保請准宣告假執行。
    其陳述以：被告於民國八十七年十月、同年十一月間向原告訂購貨物，原告依其
    訂購之內容交貨，貨款共計新臺幣（下同）一百五十三萬二千零六元，惟被告僅
    給付其中部分貨款，尚積欠四十四萬二千三百十二元，爰依貨款之法律關係，請
    求被告給付系爭貨款。
二、被告答辯聲明求為判決：駁回原告之訴，並陳明如受不利判決，願供擔保請准免
    為假執行。其陳述以：被告固於八十七年十月及同年十一月間因訴外人謝鳳卿向
    被告訂購成衣，由被告向原告下單訂購布料以製作成衣，並約定原告應於八十七
    年九月三十日及同年十一月十一日交付布料。惟其中原告應於八十七年九月三十
    日交貨之布料被告預定同年十月十五日出口，惟該批布料原告遲至同年十月二十
    一日始送交布料予被告，另原告應於同年十一月十一日交付之布料，被告係預訂
    同年十一月二十一日出口，原告亦遲至同年十一月十七日始交付布料，致被告須
    通宵趕工支出員工加班費九萬五千九百六十八元、保留倉單支出二萬元、另行包
    櫃出貨支出三萬五千八百七十五元、空運費用十五萬一千一百三十五元（均不含
    百分之五之營業稅）；又原告交付之布料接頭過多而有瑕疵，並經被告通知補布
    黑色三百五十公斤、橄欖色一百二十公斤，此部分貨款為十四萬四千九百七十五
    元；另被告曾退羅紋布共三千二百九十七元，共計四十二萬一千二百五十元，加
    計百分之五之營業稅，共計四十四萬二千三百十二元，嗣經兩造達成折讓之協議
    ，由被告於八十八年四月十五日開立折讓證明單（折讓證明單上之日期係八十八
    年四月十七日），連同被告應給付之貨款七十四萬三千六百五十六元之支票一併
    交寄予原告，該支票亦經原告提示獲付款，足證兩造確有折讓之合意，原告自不
    得再請求系爭貨款等語，資為抗辯。
三、本件被告經合法通知，未於最後言詞辯論期日到場，核無民事訴訟法第三百八十
    六條所列各款情形，爰依原告之聲請，由其一造辯論而為判決。
四、經查本件原告起訴主張被告於八十七年十月及十一月間向其訂購布料，價款共計
    一百五十三萬二千零六元，被告已給付其中部分貨款，尚有四十四萬二千三百十
    二元未給付之事實，業據原告提出應收帳款明細表影本二件、發票影本三件為證
    ，並為被告所自認，尚堪採信為真實。
五、按請求履行債務之訴，被告如此認原告主張債權發生原因之事實，而以該債權已
    因清償或和解原因消滅時，該清償或和解之事實，即應由被告負舉證責任（最高
    法院二十八年度上字第一九二○號判例意旨參看）。
六、經查本件原告請求被告給付貨款，被告既自認向原告訂購布料，惟以原告遲延交
    付布料及瑕疵之因素，經兩造就系爭貨款四十四萬二千三百十二元達成折讓之合
    意而毋庸再給付系爭貨款，自應由被告舉證證明兩造間有折讓之合意存在。惟查
    ：
    (一)被告抗辯其已與原告達成折讓之合意，由被告開具折讓證明單及應付之貨款七
      十四萬三千四百五十六元之支票一紙寄予原告，被告並持前開折讓證明單向稅
      捐機關申報扣抵營業成本等情，固據提出八十八年四月十七日之折讓單影本一
      件、被告八十八年五、六月營業人銷售額與稅額申報書影本一件為證。惟查原
      告已否認曾收受被告開立之折讓單，又原告並未以被告開立之前開折讓單持向
      稅捐稽關申報營業收入，業經本院依職權向桃園縣稅捐稽徵處查明屬實，有該
      處八十九年九月四日八九桃稅工字第八九一○九二四○號函暨銷售額與稅額申
      報書影本五件附卷足憑。而被告開立折讓單並持向稅捐機關申報扣抵營業成本
      ，均係被告自己單方之行為，自難以其提出之折讓單暨營業人銷售額與稅額申
      報書遽認兩造間確已就被告毋庸給付系爭貨款一節達成合意甚明。
    (二)又查被告抗辯原告交付之布料確有瑕疵及遲延暨布料不足而補布之事實，足證
      兩造確已達成折讓合意，被告毋庸給付系爭貨款等語，並提出馬克版圖影本一
      件、傳真函影本二件、應收帳款明細表影本三件、加班費統計表影本一件、訂
      購單影本三件、出貨明細單影本五件、報關單暨發票影本各二件為證，並聲請
      訊問證人謝鳳卿。經查證人謝鳳卿到庭證稱其曾於八十七年九月間下成衣單予
      被告，約定十月十五日交貨，並請被告向原告訂購布料，嗣因原告交付之布料
      中一部分接頭太多無法剪裁而有瑕疵，即由伊及被告分別與原告之業務員陳小
      平聯繫將布補足，且原告布之交貨期亦遲延，伊並親自至原告位於五股之代工
      廠載布，致原訂海運方式出口須改為空運（見本院八十九年七月七日言詞辯論
      筆錄第三頁），固與為被告代工加工布料之證人賴素香證稱伊為被告代工之布
      料中每三、四十碼中即有四、五個接頭，布之幅寬亦不足，並有破洞，故裁布
      時耗布甚鉅，伊並曾請領加班費等情，核均相符，足證原告交付之布料確有瑕
      疵。然查原告交付之布料雖有瑕疵，即被告確曾支出員工加班費九萬五千九百
      六十八元、保留倉單二萬元、包櫃出貨三萬五千八百七十五元、空運費用十五
      萬一千一百三十五元、另原告補布十四萬四千九百七十五元、退羅紋布三千二
      百九十七元，亦僅屬被告是否得主張物之瑕疵擔保請求權之問題，尚不得以原
      告交付之布料有瑕疵，即認兩造間必有就該瑕疵達成折讓之合意，至為灼然。
    (三)綜上所述，被告既未舉證證明兩造間確曾達成折讓之合意，約定被告毋庸給付
      系爭貨款，原告自得請求被告給付系爭貨款。
七、再按買受人因物有瑕疵，而得解除契約或請求減少價金者，其解除權或請求權，
    於物之交付後六個月間，不行使而消滅，八十九年五月五日修正施行前之民法第
    三百六十五條第一項定有明文。經查本件原告主張被告於八十七年間十月向其訂
    購布料，業據其提出應收帳款明細表影本二件為證，並為被告所自認，自堪採信
    為真實，則兩造間之買賣契約成立之時間係在前開民法第三百六十五條第一項修
    正施行前，有關物之瑕疵擔保請求權之除斥期間自適用修正前之同條項規定。而
    原告既已分別於八十七年十月十五日及同年十一月二十一日交付買賣標的物之布
    料予被告，揆諸前開說明，被告之物之瑕疵擔保請求權自已因六個月內未行使而
    消滅，不得在本訴訟中再行主張物之瑕疵擔保請求權。
八、從而，原告依兩造間貨款之買賣關係，請求被告給付系爭貨款四十四萬二千三百
    十二元及自八十八年十二月二十二日訴狀繕本送達翌日即八十八年十二月三十日
    起至清償日止，按週年利率百分之五計算之利息，洵屬有據，應予准許。
九、又兩造分別陳明願供擔保請准宣告假執行及免為假執行，經核於法均無不合，爰
    分別酌定相當之擔保金額准許之。
十、據上結論：本件原告之訴為有理由，依民事訴訟法第三百八十五條第一項前段、
    第七十八條、第三百九十條第二項、第三百九十二條，判決如主文。
中      華      民      國    九十      年      六      月    二  十    日
                                    臺灣板橋地方法院民事第二庭
~B法      官  周舒雁
右為正本係照原本作成。
如對本判決上訴，須於判決送達後二十日內向本院提出上訴狀。
中      華      民      國    九十      年      六      月    二十八    日
~B法院書記官    丘淑慧


司法院資訊處製作；財團法人民間司法改革基金會備份。
